臺灣高等法院民事裁定　　　　　　　　 100年度抗字第1711號
抗　告　人　黃岳鴻
代　理　人　丁榮聰律師
抗告人因與相對人瑞豐投資股份有限公司間假扣押事件，對於民
國100年10月6日臺灣臺北地方法院100年度全字第2283號裁定，
提起抗告，本院裁定如下：
    主  文
抗告駁回。
抗告費用由抗告人負擔。
    理  由
一、按債權人就金錢請求或得易為金錢請求之請求，欲保全強制
    執行者，得聲請假扣押。假扣押，非有日後不能強制執行或
    甚難執行之虞者，不得為之，民事訴訟法第522條第1項、第
    523條第1項定有明文。所謂有日後不能強制執行或甚難執行
    之虞，其情形本不以債務人浪費財產，增加負擔或就其財產
    為不利益之處分，將達於無資力之狀態，或債務人移住遠處
    、逃匿無蹤或隱匿財產等為限（最高法院97年度台抗字第26
    4 號裁定意旨參照），只須依一般社會之通念，客觀上可認
    其將來有不能強制執行或甚難執行之虞之情事時，亦應涵括
    在內（最高法院98年度台抗字第746 號裁定）。又按請求及
    假扣押之原因應釋明之。債權人就請求及假扣押之原因釋明
    如有不足，而債權人陳明願供擔保或法院認為適當者，法院
    得定相當之擔保，命供擔保後為假扣押，此觀同法第526 條
    第1、2項規定即明。是聲請假扣押，就請求及假扣押之原因
    ，債權人應先予釋明，至使法院信其請求及假扣押之原因大
    致為適當始可。僅於其釋明不足時，法院為補強計，於債權
    人陳明就債務人可能遭受之損害願供擔保並足以補釋明之不
    足，始得命供擔保後為假扣押（民事訴訟法第526條第2項立
    法理由參照），非謂法院於債權人未為釋明，僅陳明願供擔
    保時，即得為命提供擔保之假扣押裁定。而所謂釋明，乃當
    事人提出之證據未能使法院達於確信之程度，僅在使法院得
    薄弱之心證，信其事實上之主張大概為如此者為已足（最高
    法院97年度台抗字第657號裁定意旨參照）。
二、本件相對人主張：抗告人於民國96年6月10日起至99年6月9
    日止，擔任相對人公司監察人職務，竟與相對人公司當時之
    負責人黃柏翰基於共同背信之犯意聯絡，於97年10月21日，
    將相對人公司資金新台幣（下同）1,500萬元貸予抗告人，
    該借款並約定借款時間10年之不利於相對人之條件，實際上
    係以借款之名，行掏空相對人公司之實，並致相對人每年需
    依稅法規定，設算該筆借款之利息收入每年38萬3,400元，
    並繳納稅捐，以10年計，相對人對受有掏空之1,500萬元損
    害外，尚另受有10年總計383萬4,000元之損害。相對人除對
    抗告人提出背信之刑事自訴外，並曾寄發存證信函予抗告人
    ，抗告人並無回應，且於100年7月25日將其所有門牌號碼台
    北市○○○路○段161巷38號3樓房地出售，顯有脫產之傾向
    ，為免日後不能強制執行，並衡量相對人目前可以供擔保之
    金額，請求就抗告人財產於384萬4,000元之範圍內予以假扣
    押，且願供擔保以補釋明之不足等語。
三、查相對人主張抗告人於擔任相對人監察人期間，竟與相對人
    公司當時之負責人黃柏翰基於共同背信之犯意聯絡，於97年
    10月21日，將相對人公司資金1,500萬元貸予抗告人，該借
    款未約定利息，且約定借款時間長達10年，掏空相對人公司
    財產，其已對抗告人提起刑事自訴等情，業據提出公司變更
    登記表、借款證明書、合作金庫銀行匯出匯款賣匯水單、刑
    事自訴狀為證，足認相對人就假扣押請求已為相當之釋明。
    至抗告意旨所稱：本件係相對人之法定代理人黃大瑞及黃岳
    偉父子，為掌控相對人公司，偽造股東會議事錄，經抗告人
    提出刑事告訴及民事確認股東會決議不成立、董事委任關係
    不存在等訴訟，黃大瑞為挾怨報復，乃提出前開刑事自訴，
    藉以恫嚇抗告人，惟該自訴案件之承辦法官就該自訴案件將
    進行調解，足見自訴案件難以成立等語，即令屬實，乃有待
    本案解決之問題，自非本件假扣押程序所得加以審究，尚無
    以抗告人此部分所辯，否定相對人假扣押請求之存在。至抗
    告意旨所稱：相對人未能釋明10年受有383萬4,000元之損害
    等語，固然屬實，惟相對人就本件假扣押請求，包括抗告人
    掏空相對人公司財產1,500萬元及10年總計383萬4,000元之
    稅捐損害，且相對人已就抗告人掏空相對人公司財產1,500
    萬元部分，業據提出借款證明書、合作金庫銀行匯出匯款賣
    匯水單以為釋明，已如前述，則抗告意旨謂相對人就假扣押
    之請求未予釋明，難認實在。
四、次查，抗告人於相對人提出刑事自訴後，其原有之門牌號碼
    台北市○○○路○段161巷38號3樓房地業於100年7月25日因
    出售而移轉所有權登記予第三人姜文琪，有該房屋之異動索
    引在卷可稽，足見抗告人已就其財產為不利益處分。是依一
    般社會之通念，客觀上可認抗告人有日後不能強制執行或甚
    難執行之虞。抗告意旨雖稱：抗告人因於中國經商，有資金
    需求，始將房地出售，且售價高達每坪90萬元，抗告人另有
    位於桃園縣中壢市○○段15之1地號土地及持有相對人公司
    股份95萬股，並非無資力等語，然就此未舉證釋明，況抗告
    人雖另有坐落桃園縣中壢市○○段15之1地號土地，應有部
    分2分之1，然該土地上已設定最高限額抵押權1,332萬元，
    遠高於抗告人所有該土地應有部分2分之1之公告現值，而抗
    告人雖持有相對人公司股份95萬股，惟上開股票並未上市，
    此為公眾周知之事實，抗告人亦未陳明上開股票價值為何，
    亦難認抗告人現存既有財產能清償滿足相對人之債權。
五、綜上所述，相對人已就本案請求及假扣押原因為釋明，原法
    院裁定准許相對人以129萬元為抗告人供擔保後，得對於抗
    告人之財產在384萬4,000元範圍內為假扣押，於法並無不合
    。從而，抗告意旨指摘原裁定不當，求予廢棄，委無理由，
    應予駁回。
六、據上論結，本件抗告為無理由，爰裁定如主文。
中    華    民    國  100    年    12    月     19    日
                  民事第三庭
                      審判長法  官  林敬修
                            法  官  劉勝吉
                            法  官  賴惠慈
正本係照原本作成。
本裁定除以適用法規顯有錯誤為理由外，不得再抗告。如提起再
抗告，應於收受後10日內委任律師為代理人向本院提出再抗告狀
。並繳納再抗告費新臺幣1000元。
中    華    民    國  100    年    12    月     20    日
                            書記官  張淑華